【裁判字號】    91,訴,2094
【裁判日期】    920306
【裁判案由】    
【裁判全文】
臺灣桃園地方法院民事判決  九十一年訴字第二○九四號
    原      告  中國國際商業銀行股份有限公司
    法定代理人  甲○○
    訴訟代理人  戊○○
                丁○○
    被      告  丙○○
                            .
                乙○○      住.
右當事人間請求清償債務事件，本判決如左：
    主    文
被告應連帶給付原告新台幣貳佰拾貳萬捌仟零陸拾肆元，及自民國九十年四月九日
起至清償日止，按年息百分之九點六一五計算之利息，並自民國九十年五月十日起至
清償日止，逾期在六個月以內者，按年息百分之八點六一五之百分之十，超過六個月
以上者，就超過部分，按年息百分之八點六一五之百分之二十計算之違約金。
訴訟費用由被告連帶負擔。
    事    實
甲、原告方面：
一、聲明：求為判決如主文第一項所示。
二、陳述：被告丙○○於民國八十七年二月九日邀同被告乙○○為連帶保證人，向原
    告借用新台幣（下同）二百五十萬元，期間自八十七年二月九日起至一百零七年
    二月九日止，約定利息自借款日起按原告基本放款利率加碼年息百分之０‧九四
    五計算，並於每屆滿六個月之日機動調整之，且如有未依約清償本金時，並應依
    本借款之約定利率加年息百分之一計付遲延利息（本件原告得請求被告一次給付
    時之基本放款利率為年息百分之七‧六七，經加碼百分之０‧九四五後為百分之
    八‧六一五，再加年息百分之一後，原告得請求之利率為百分之九‧六一五），
    被告丙○○應按期於每月九日平均攤還本息，且如有一期債務未按期履行時，則
    全部債務視為到期；另逾期清償在六個月以內者，按上開約定利率（即百分之八
    ‧六一五）之百分之十，超過六個月以上者，就超過部分，按上開約定利率（即
    百分之八‧六一五）之百分之二十加付違約金。詎被告丙○○僅繳本息至九十年
    四月八日，自九十年五月九日該期起即未依約履行，依約全部債務視為到期，被
    告丙○○應將所欠本金二百三十二萬八千零六十四元，及自九十年四月九日起算
    之利息，並自九十年五月十日起算之違約金一次清償，而被告乙○○為系爭借款
    之連帶保證人，依法亦應連帶負責，惟經原告屢次催討，被告均置之不理，本金
    、遲延利息、違約金均迄未清償。爰依消費借貸及連帶保證關係提起本訴。
三、證據：提出借款支用申請書、借款契約書、放款明細分戶帳、戶籍謄本、利率主
    檔資料、台灣桃園地方法院民事執行處通知等為證。
乙、被告丙○○方面：
    被告未於言詞辯論期日到場，亦未提出書狀作何聲明或陳述。
丙、被告乙○○方面：
一、聲明：求為判決原告之訴駁回。
二、陳述：系爭借款契約書上有關連帶保證人之簽名、蓋章係被告所為無誤，被告確
    為系爭借款之連帶保證人。惟原告要求依基本放款利率年息百分之七‧六七外加
    年息百分之０‧九四五再加年息百分之一計算之利息應由被告負擔，然兩造所簽
    訂之契約乃原告制式契約，未讓被告帶回閱覽，顯然是原告事後補填。且目前市
    場上放款利率為年息百分之四，原告之放款利率為年息百分之三‧五，但本件借
    款之利率為百分之七‧六七，此部分顯然過高，應依公平原則，保護經濟上弱者
    ，酌減至市場合理之年息百分之四以下。另被告應負擔之利息應計算至法院執行
    處拍定系爭房地為準。
    理    由
甲、程序方面：
一、按當事人得就一定法律關係而生之訴訟，以合意定第一審管轄法院，民事訴訟法
    第二十四條第一項定有明文。查依兩造所簽訂借款契約書第十三條約定：「本借
    款涉訟時，雙方同意以台灣桃園地方法院為第一審管轄法院，但法律有專屬管轄
    之特別規定者，從其規定。」是以原告依據兩造間系爭消費借貸及連帶保證法律
    關係，請求被告連帶給付如主文第一項所示之內容，合於兩造約定合意管轄情形
    ，雖被告之住所均非在本院管轄範圍內，本院仍有管轄權，合先敘明。
二、按訴狀送達後，原告不得將原訴變更或追加他訴。但擴張或減縮應受判決事項之
    聲明者，不在此限，民事訴訟法第二百五十五條第一項第三款定有明文。本件原
    告原起訴請求被告應連帶給付二百三十二萬八千零六十四元，及自九十年四月九
    日起至清償日止，按年息百分之九‧六一五計算之利息，並自九十年五月九日起
    至清償日止，逾期在六個月以內者，按上開利率百分之十，超過六個月以上者，
    按上開利率百分之二十計算之違約金，嗣於本院審理中減縮請求為被告應連帶給
    付原告二百三十二萬八千零六十四元，及自九十年四月九日起至清償日止，按年
    息百分之九‧六一五計算之利息，並自九十年五月十日起至清償日止，逾期在六
    個月以內者，按年息百分之八‧六一五之百分之十，超過六個月以上者，就超過
    部分，按年息百分之八‧六一五之百分之二十計算之違約金，此係減縮應受判決
    事項之聲明，揆諸前揭法條規定，自應准許。
三、本件被告丙○○未於言詞辯論期日到場，核無民事訴訟法第三百八十六條所列各
    款情形，應依原告之聲請，由其一造辯論而為判決。
乙、得心證之理由：
一、本件原告主張之事實，已據其提出與所述相符之借款支用申請書、借款契約書、
    放款明細分戶帳、戶籍謄本、利率變動資料、本院民事執行處通知等為證，核屬
    相符。而被告丙○○經合法通知，既未於言詞辯論期日到場爭執，復未提出任何
    書狀答辯以供本院審酌，堪信原告就被告丙○○部分之主張為真實。至被告乙○
    ○雖對於其係本件借款之連帶保證人一節不爭執，惟仍以前揭陳詞置辯。然按當
    事人主張有利於己之事實者，就其事實有舉證之責任，民事訴訟法第二百七十七
    條前段定有明文。又原告於起訴原因已有相當之證明，而被告於抗辯事實並無確
    實證明方法，僅以空言爭執者，當然認定其抗辯事實之非真正，而應為被告不利
    益之裁判，亦有最高法院十八年度上字第一六七九號判例意旨可供參照。查被告
    乙○○雖辯稱原告主張有關基本放款利率年息百分之七‧六七外加百分之０‧九
    四五再加百分之一之利率約定部分，顯係原告事後補填云云，然被告乙○○始終
    僅以空言爭執，並未舉出任何確切證據以實其說，揆諸前揭說明，應認其所辯非
    屬真正，不足採信。至被告乙○○另辯稱所簽訂之契約書係原告制式契約，未讓
    其帶回閱覽云云，然系爭契約書特別條款第三條已載明「甲方（即借款人）及連
    帶保證人特此聲明已於合理期間審閱前開全部條款並已充分瞭解其內容後始簽章
    」，且被告乙○○為一成年人，焉有於不知契約內容情況下即貿然簽名為連帶保
    證之理？可見被告乙○○於簽名蓋章前應已審閱上開借款契約書全部條款並已充
    分瞭解，故系爭契約書有無讓其帶回閱覽，於其權益並無礙，被告乙○○此部分
    之抗辯亦不足採。再者，關於本件借款之利息約定，雙方既已於簽訂契約時載明
    按原告基本放款利率加碼年息百分之０‧九四五計算，嗣後隨原告基本放款利率
    調整而調整，並於每屆滿六個月之日按當日調整後之年息計算（見契約第五條第
    貳項），且被告如未依約清償本金時，並應依本借款之約定利率加年息百分之一
    計算遲延利息（見契約第六條），而被告逾期未依約清償時，原告之基本放款利
    率為年息百分之七‧六七，有原告提出之利率主檔資料在卷可按，則原告依上開
    約定，請求按年息百分之九‧六一五（即百分之七‧六七加上百分之０‧九四五
    再加上百分之一）計算之利息，合於上開借款契約之約定，基於契約自治原則，
    自應准許，被告乙○○辯稱基於公平原則，保護經濟上弱者，應予酌減至市場合
    理之年息百分之四以下云云，於法無據，委無足採。末者，本件系爭借款之擔保
    物雖已經本院民事執行處拍定在案，然拍定與清償二者間仍有別，亦即拍定後尚
    須待法院進行分配，在此之前，均難謂原告之債權已獲清償。本件原告迄至本院
    審理辯論終結時為止，均尚未領取分文分配款，此被告乙○○亦不爭執，則原告
    自得依被告丙○○原積欠之本金向被告乙○○求償，並得請求依上開本金計算至
    清償日止之利息、違約金，被告乙○○辯稱利息應算至拍定日為止云云，並不足
    採。
二、綜上，原告依消費借貸及連帶保證契約之法律關係，請求被告連帶給付借款二百
    三十二萬八千零六十四元，及自九十年四月九日起至清償日止，按年息百分之九
    ‧六一五計算之利息，並自九十年五月十日起至清償日止，逾期在六個月以內者
    ，按年息百分之八‧六一五之百分之十，超過六個月以上者，就超過部分，按年
    息百分之八‧六一五之百分之二十計算之違約金，洵屬於法有據，為有理由，應
    予准許。
三、結論：本件原告之訴為有理由，依民事訴訟法第三百八十五條第一項前段、第八
    十五條第二項，判決如主文。
中      華      民      國    九十二    年      三      月      六      日
                                臺灣桃園地方法院民事第一庭
~B法      官  黃若美
右為正本，係照原本作成。
如對本判決上訴，須於判決送達後廿日內向本院提出上訴狀
中      華      民      國    九十二    年      三      月      十二      日
~B法院書記官  劉德壽


司法院資訊處製作；財團法人民間司法改革基金會備份。
